【裁判字號】    92,交聲,1017
【裁判日期】    921217
【裁判案由】    違反道路交通管理處罰條例聲明異議
【裁判全文】
臺灣士林地方法院交通事件裁定                  九十二年度交聲字第一○一七號
    原處分機關  臺北巿交通事件裁決所
    異  議  人  甲○○
    即受處分人
右列異議人即受處分人因違反道路交通管理處罰條例案件，對於臺北市交通事件裁決
所於民國九十二年十月十六日所為之處分（原處分案號：北市裁三字第裁二二—Ａ六
Ｋ一○三○三六號），聲明異議，本院裁定如左：
    主  文
異議駁回。
    理  由
一、原處分意旨略以：異議人甲○○於民國九十二年九月三日下午五時二十二分許，
    駕駛車牌號碼ＥＤ─八八三八號自小客車行經臺北市○○路、中華路一段路口時
    ，經臺北市政府警察局萬華分局員警當場攔停舉發「汽車行駛於道路上，其汽車
    駕駛人及前座乘客均未繫安全帶」之違規，爰依道路交通管理處罰條例第三十一
    條第一項之規定，裁處罰鍰新臺幣（下同）一千五百元。
二、聲明異議意旨略以：異議人及前座乘客確實已繫妥安全帶，且警方或裁決所應提
    出具體證據，否則實難令人信服，爰依法聲明異議云云。
三、按道路交通管理處罰條例第三十一條第一項規定：汽車行駛於道路上，其汽車駕
    駛人或前座乘客未繫安全帶者，處駕駛人新臺幣一千五百元罰鍰。
四、經查，異議人甲○○於前揭時間駕駛前開車輛行經臺北市○○路、中華路一段路
    口時，汽車駕駛人即異議人與前座乘客均未繫安全帶之違規事實，有臺北市政府
    警察局九十二年九月三日掌電字第Ａ六Ｋ一○三○三六號舉發違反道路交通管理
    事件通知單影本一紙在卷可稽。而證人即當場舉發之警員乙○○已到庭證稱：舉
    發當時伊在臺北市○○路○段與成都路路口值勤，發現車號ＥＤ─八八三八自小
    客車從中華路一段北往南方向行駛，駕駛與前座乘客均未繫安全帶，伊即攔停該
    車，異議人與前座乘客看到伊攔停該車時，才立即繫上安全帶，異議人認為此不
    違規，並主張伊等沒有照相而表示不服，伊乃依規定掣發舉發通知單交給異議人
    等情明確（見本院九十二年十一月二十日訊問筆錄）。衡情證人乙○○為臺北市
    政府警察局萬華分局交通分隊之警員，僅係依法執行交通勤務之公務員，其與異
    議人素不相識，復無怨隙，自無甘冒偽證之罪責，故意構詞誣陷異議人之必要，
    故其所為之前揭證言，應堪採信。再者，交通警員掣單舉發違反道路交通管理處
    罰條例所列之違規事實，本質上為行政處分，係公務員基於職務上權力，依法就
    特定之具體事件所為具有公法上效果之單方行政行為，基於公務員為公法上行為
    具有公信力之原則，該行政處分當可被推定為真正，其據以依法處分之事實認定
    亦為正確無誤，此與民事訴訟法第三百五十五條第二項規定：「文書依其程式及
    意旨得認作公文書者，推定為真正。」之情形相同，本此公信原則，乃立法者賦
    予行政機關制定違反道路交通事件統一裁罰標準及處理細則，使執勤警員得當機
    處分，以達其維護交通秩序、公眾安全之行政目的。反之，若謂公務員一切行政
    行為均需預留證據以證其實，則國家行政勢必窒礙難行，據此刑事訴訟法就犯罪
    證據有關之規定中，與屬行政秩序罰之交通違規裁罰本質不合之部分，自不在準
    用之列，從而本件異議人既未就執勤員警之舉發有誤提出相關證據以供調查，本
    院復查無何證據足資證明證人乙○○有捏造事實違法取締之情事，則執勤警員本
    其維護交通秩序、公眾安全職責所為之舉發，自應受到合法、正確之推定。故異
    議人空言辯稱：伊與前座乘客於執勤員警攔停前確已繫上安全帶云云，應係事後
    卸責之詞，尚不足採，本件異議人確有前述交通違規之事實至為明確，洵堪認定
    。從而原處分機關依道路交通管理處罰條例第三十一條第一項之規定，裁處異議
    人罰鍰一千五百元，核無不當。本件異議為無理由，應予駁回。
據上論斷，應依道路交通管理處罰條例第八十七條第二項、道路交通案件處理辦法第
十九條，裁定如主文。
中      華      民      國    九十二    年     十二     月     十七     日
                                臺灣士林地方法院交通法庭
                                    法  官  陳  章  榮
右正本證明與原本無異。
如不服本裁定，應於送達後五日內，向本院提出抗告狀。
                                    書記官  嚴  慧  萍
中      華      民      國    九十二    年     十二     月    二十二    日


司法院資訊處製作；財團法人民間司法改革基金會備份。
